【裁判字號】    88,訴,315
【裁判日期】    891122
【裁判案由】    妨害自由等
【裁判全文】
臺灣花蓮地方法院刑事判決                          八十八年度訴字第三一五號
    公  訴  人  臺灣花蓮地方法院檢察署檢察官
    被      告  丙○○
    被      告  乙○○
右被告因妨害自由等案件，經檢察官提起公訴（八十八年度偵字第三五０七號），本
院判決如左：
    主  文
丙○○被訴妨害自由罪部分，無罪。
丙○○、乙○○被訴共同傷害罪部分，公訴不受理。
    理  由
壹、被告丙○○被訴妨害自由罪部分：
一、本件公訴意旨略以：丙○○於八十八年五月二十八日九時許，在花蓮縣壽豐鄉○○村○○路一三○巷五十號甲○○住處，因與甲○○發生爭執，竟基於妨害自由
    故意，持菜刀一把，抵住甲○○脖子，意欲制住甲○○，而妨害甲○○之行動自
    由，因認被告丙○○涉犯刑法第三百零二條第一項之妨害自由罪嫌等情。
二、本件公訴人以被告丙○○涉嫌妨害自由為由提起公訴，並未於起訴書中證據並所
    犯法條內記載任何理由，而訊據被告丙○○對於曾以菜刀抵住甲○○之事實，固
    坦承不諱，惟堅稱無妨害自由犯行，辯稱：當時甲○○已有吸膠，是他先拿出七
    星劍亂揮，砍到我的手，乙○○才壓住潘，我才去拿菜刀抵住潘，叫他不要這樣
    ，當時我手已受傷，叫告訴人不要那麼衝動，當時是告訴人拿刀亂揮，沒有妨害
    自由意思等語。經查：
（一）告訴人甲○○於警訊中雖供稱：乙○○拿菜刀架於我脖子，並對我施暴，我奮
      力推開．．丙○○不悅，對我拳打腳踢，我就跑到家中神壇取出寶劍自衛等語
      ，惟其於本院調查時則供述：在隔壁，乙○○在廚房拿出菜刀，抵住我脖子，
      我就撥開，說不要開玩笑，．．，回到我家，他們跟過來，二方打架，我打不
      過，隨手拿起七星劍，．．，我抓住七星劍，推開他們跑到外面麵攤求救，．
      ．，在毆打過程中，丙○○、乙○○沒有拿刀，（見本院八十九年十月二十三
      日訊問筆錄）．．，我講的是還沒打的時候，至於丙○○講的，只知道被壓住
      ，有沒有被刀抵住，我不知道等語（見本院八十九年十一月六日審理筆錄），
      是告訴人甲○○對於何時？何人？持菜刀抵住其脖子之陳述，前後供述不一，
      其於警訊中之陳述，是否可信，自有可疑。
（二）再據被告丙○○供承：大家起衝突，被害人先拿出七星劍砍傷我，我才去搶下
      ，．．，拿菜刀抵住告訴人時，乙○○與告訴人在拉扯，後來潘跳起來跑掉等
      語，以及同案之乙○○陳稱：因潘某先拿七星劍打傷我哥，才爭執起來，．．
      ，當時潘拿刀亂揮，我是撲過去把他壓倒，搶七星劍，．．，菜刀不是我拿的
      ，丙○○持菜刀抵住甲○○時，甲○○手上有七星劍等語，顯然本件公訴人對
      於被告丙○○「何時」持菜刀抵住甲○○乙節，起訴書中犯罪事實欄之記載，
      已有錯誤。參諸前開告訴人所稱：二方打架，我打不過，隨手拿起七星劍，二
      方再打，用七星劍指著他們，．．，我推開他們跑到外面，．．，只知道被壓
      住，有沒有被刀抵住，我不知道等語，以及被告丙○○當時確因甲○○在二方
      互毆過程中手持七星劍之故，而受有左手腕切割傷併韌帶斷裂之傷害，並住院
      醫治（見卷附財團法人佛教慈濟綜合醫院診斷證明書）等情。可見被告丙○○
      係在與告訴人互毆過程中，因甲○○先取出七星劍攻擊，而手持菜刀抵令甲○○終止傷害行為之繼續，隨即遭甲○○掙脫離開現場，復未見被告丙○○有何
      借此時機傷害甲○○之行為，被告當時之真意應係為終止互毆行為，非在以私
      行拘禁或其他非法方法剝奪甲○○之行動自由，既無妨害自由之故意，尚難以
      妨害自由罪責相繩。此外，復查無其他證據證明被告丙○○有妨害自由之犯行
      ，自應為無罪判決之諭知。
貳、被告丙○○、乙○○被訴傷害罪部分：
一、按告訴乃論之罪，告訴人於第一審辯論終結前得撤回其告訴，又告訴經撤回者，
    應諭知不受理之判決，刑事訴訟法第二百三十八條第一項、第三百零三條第三款
    分別定有明文。
二、本件告訴人甲○○告訴被告丙○○、乙○○於民國八十八年五月二十八日九時許
    ，在花蓮縣壽豐鄉○○村○○路一三○巷五十號甲○○住處，因與甲○○發生爭
    執，二人竟基於共同傷害故意，聯手毆打甲○○，致甲○○受有雙手多處手指
    切割傷、左肩胛骨三公分之撕裂傷及臉部及左耳後擦傷等傷害。起訴書認被告二
    人均係犯刑法第二百七十七條第一項之傷害罪，依同法第二百八十七條之規定，
    須告訴乃論。茲據告訴人甲○○於八十九年十一月六日當庭撤回告訴，依照首開
    說明，應為不受理判決之諭知。
據上論斷，應依刑事訴訟法第三百零一條第一項、第三百零三條第三款，判決如主文
。
本案經檢察官李子春到庭執行職務。
中      華      民      國    八十九      年    十一    月    二十二    日
                              臺灣花蓮地方法院刑事庭
                                  法  官  蘇  嫊  娟
右正本證明與原本無異。
如對本判決不服，應於送達後十日內，向本院提出上訴狀。（應抄附繕本）告訴人或
被害人如對於本判決不服者，應具備理由請求檢察官上訴，其上訴期間之計算係以檢
察官收受判決正本之日期為準。
                                  法院書記官
中      華      民      國    八十九      年    十一    月    二十四    日


司法院資訊處製作；財團法人民間司法改革基金會備份。
